【裁判字號】    99,上訴,666
【裁判日期】    990813
【裁判案由】    違反槍砲彈藥刀械管制條例
【裁判全文】
臺灣高等法院臺南分院刑事判決         99年度上訴字第666號
上  訴  人
即  被  告  甲○○
指定辯護人  本院公設辯護人  乙○○
上列上訴人因違反槍砲彈藥刀械管制條例案件，不服臺灣台南地
方法院99年度訴字第59號中華民國99年5月12日第一審判決（起
訴案號：臺灣台南地方法院檢察署98年度偵字第2508號），提起
上訴，本院判決如下：
    主  文
上訴駁回。
    事  實
一、甲○○於民國97年11月間起，受郭有利（於98年1月24日死
    亡）之交付而寄藏仿WALTHER廠PPK/S型半自動、具有殺傷力
    之改造手槍（槍枝管制編號0000000000號）1枝（含彈匣1個
    ）及具有殺傷力之非制式子彈2顆，迄至98年2月4日晚間11
    時許，攜帶上開改造之槍枝、子彈，隨其友人吳松昀（綽號
    「武松」）前往臺南縣關廟鄉○○路939號「驅動城市○○
    ○路」店前，欲陪同處理吳松昀與嚴次郎間之糾紛，嗣於同
    日晚間11時45分許，甲○○因與嚴次郎發生爭執，甲○○竟
    基於傷害人身體之故意，自腰際取出前開槍、彈，拉開滑套
    ，朝嚴次郎之左大腿部位擊發1次，致嚴次郎左大腿外側中
    彈受傷（此部分業經判決公訴不受理在案）。嗣甲○○隨即
    乘坐王清林所駕駛車牌號碼ZY-9352號黑色休旅車離開現場
    ，再自行至臺南縣歸仁鄉○○路78巷106號旁豬舍空地藏匿
    上開改造手槍1枝及剩餘非制式子彈1顆。嗣員警循線追查，
    甲○○遂於同年月6日下午2時許，向臺南縣警察局玉井分局
    投案，始知悉上情。
二、案經臺南縣警察局歸仁分局報請臺灣臺南地方法院檢察署檢
    察官偵查起訴。
    理  由
甲、程序部分：
一、被告甲○○於警詢、偵查及本院準備及審理程序中所為之自
    白供述，均非出於強暴、脅迫、利誘、詐欺、疲勞訊問、違
    法羈押或其他不正之方法所得，亦非違反法定障礙事由經過
    期間不得訊問或告知義務之規定而為，依刑事訴訟法第156
    條第1項、第158條之2規定，應認為均有證據能力。
二、又被告以外之人即證人嚴次郎、吳松昀、王清林、王建民等
    人於警詢中之言詞陳述，業經被告甲○○及公設辯護人於本
    院準備程序中，均表示同意有證據能力（見本院卷第28頁）
    ，且本院審酌各該證據作成之情況，並無程序違法或有何意
    思不自由情形，復經原審及本院於審判期日就上開證據依法
    進行提示、調查、辯論，且與本案待證事實間復具有相當之
    關聯性，以之為本案證據並無不當，自得採為本件認定事實
    之基礎，故依刑事訴訟法第159條之5第1項規定，認有證據
    能力。
三、再按法院或檢察官依刑事訴訟法第208條規定囑託醫院、學
    校或其他相當之機關、團體為鑑定時，祇須其以言詞或書面
    提出之鑑定報告，符合刑事訴訟法第206條第1項、第208條
    所規定之形式要件，即具有證據能力，此即屬於刑事訴訟法
    第159條第1項所稱「法律有規定」之特別情形（最高法院96
    年度台上字第6842號判決意旨參照）。經查內政部警政署刑
    事警察局係經臺灣高等法院檢察署檢察長概括選任有關槍砲
    、彈藥之鑑定機關，已為臺灣高等法院檢察署92年9月9日檢
    文允字第0921001203號函所明示，是本件卷內內政部刑事警
    察局分別於98年4月30日出具之刑鑑字第0980023880號鑑驗
    書、及98年5月8日出具之刑鑑字第0980063029號函文，均屬
    刑事訴訟法第206條所指實施鑑定之人員依專業知識經驗陳
    述之書面判斷意見，又被告及選任辯護人對於前揭書面鑑定
    意見之證據能力於原審及本院均不爭執，自有證據能力。
四、按醫師法第12條第1項規定：醫師執行業務時，應製作病歷
    ，並簽名或蓋章及加註執行年、月、日。第二項規定：前項
    病歷，除應於首頁載明病人姓名、出生年、月、日、性別及
    住址等基本資料外，其內容至少應載明下列事項：一就診日
    期。二主訴。三檢查項目及結果。四診斷或病名。五治療、
    處置或用藥等情形。六其他應記載事項。因此，醫師執行醫
    療業務時，不論患者是因病尋求診療，或因特殊目的而就醫
    ，醫師於診療過程中，應依醫師法之規定，製作病歷，此一
    病歷之製作，均屬醫師於醫療業務過程中所須製作之紀錄文
    書，而且每一醫療行為均屬可分，因其接續之看診行為而構
    成醫療業務行為，其中縱有因訴訟目的，例如被毆傷而尋求
    醫師之治療，對醫師而言，仍屬其醫療業務行為之一部分，
    仍應依法製作病歷，則該病歷仍屬業務上所製作之紀錄文書
    ，與通常之醫療行為所製作之病歷無殊，自屬刑事訴訟法第
    159條之4第2款所稱從事業務之人於業務上所須製作之紀錄
    文書，而診斷證明書係依病歷所轉錄之證明文書，自仍屬本
    條項之證明文書（最高法院刑事判決97年度台上字第666號
    判決意旨可資參照）。是本件證人嚴次郎之財團法人奇美醫
    院診斷證明書，乃依據該醫院之病歷所轉錄，係屬從事醫療
    業務之人於業務上所製作之證明文書，且該醫院與證人嚴次
    郎僅係一般醫院與病患關係，與被告亦無仇隙，並無顯無不
    可信之情況，是該病歷及診斷證明書應均具有證據能力。
乙、實體部分：
一、前揭犯罪事實，業據被告於原審及本院審理時均坦承不諱，
    核與證人嚴次郎、吳松昀、王清林、王建民等人分別於警詢
    及原審審理時證述情節相符，而證人嚴次郎因遭被告持槍射
    擊致左大腿部位受傷，亦有奇美醫院診斷證明書及完整病歷
    資料各1份在卷可稽（警卷第52頁、原審卷第44至109頁參見
    ），以及被告事後帶同警方查扣之扣案改造手槍1支、非制
    式子彈1顆扣案可資佐證。此外，扣案之系爭改造手槍1把（
    槍枝管制編號：0000000000號）經送內政部警政署刑事警察
    局以檢視法、性能檢驗法、比對顯微鏡法等鑑驗方法鑑驗後
    ，以及將扣案之非制式子彈1發實際試射鑑定後，認為：一
    、送鑑手槍1枝（槍枝管制編號：0000000000號），認係改
    造手槍，由仿WALTHER廠PPK/S型半自動手槍製造之槍枝，換
    裝土造金屬槍管而成，擊發功能正常，可供擊發適用子彈使
    用，認具殺傷力。二、送驗子彈1顆，認係非制式子彈，由
    金屬彈殼組合直徑約8.0mm金屬彈頭而成，經試射，可擊發
    ，具有殺傷力。三、送鑑彈頭1顆（自證人嚴次郎左大腿所
    取出者），經與送鑑手槍試射彈頭比對結果，其彈頭上刮擦
    痕特徵紋痕相吻合，認係由該槍枝所擊發等情，有該局98年
    4月30日刑鑑字第0980023880號鑑驗書1件附卷可稽（偵查卷
    第32至33頁參見），是足認扣案之槍枝、子彈確具有足以穿
    透人體皮膚之殺傷力無疑。故被告上開之任意性自白核與事
    實相符，應堪採信。是本件事證明確，被告上開犯行，洵堪
    認定，應予依法論科。
二、核被告所為，係犯槍砲彈藥刀械管制條例第8條第4項未經許
    可寄藏具有殺傷力之改造手槍罪及同法第12條第4項之未經
    許可寄藏子彈罪。其以一行為同時寄藏槍枝及子彈，為想像
    競合犯，應依刑法第55條規定，從一重之非法寄藏改造手槍
    罪處斷。檢察官原起訴意旨，雖認被告涉犯同條項之未經許
    可持有具有殺傷力之槍枝、子彈罪，惟被告於原審審理時供
    稱：扣案之槍彈是郭有利要被關時，拿到伊關廟鄉之住處寄
    放等語（原審卷第186、187頁參見），是被告原先取得本件
    扣案槍枝、子彈之原因應為代郭有利寄藏無疑，惟寄藏與持
    有，均係將物置於自己實力支配之下，僅寄藏必先有他人之
    持有行為，而後始為之受寄代藏而已，故寄藏之受託人代為
    保管，其保管本身，亦屬當然之持有，自不應另將「持有」
    予以論罪（最高法院74年度臺上字第3400號判例及82年度臺
    上字第1293號判決意旨可資參照）。再按檢察官就犯罪事實
    之一部起訴者，其效力及於全部，刑事訴訟法第267條定有
    明文，則已起訴之部分與未起訴之部分，均應構成犯罪，並
    具有實質上或裁判上一罪即訴訟法上之同一案件之關係者，
    依公訴不可分之原則，其效力及於全部，受理該訴訟之法院
    ，自應依審判不可分之原則，就全部犯罪事實而為審判，毋
    庸對未起訴之部分為變更起訴法條之諭知（最高法院87年台
    上字第766號判決意旨可資參照）。是本件被告非法持有槍
    枝、子彈罪之部分，既經檢察官提起公訴，則與之具有同一
    案件關係之非法寄藏槍枝、子彈罪部分，本院自應依審判不
    可分之原則，就全部犯罪事實而為審判，毋庸對未起訴之非
    法寄藏槍枝、子彈罪部分為變更起訴法條之諭知，附此敘明
    。
三、按槍砲彈藥刀械管制條例第十八條第四項減輕其刑之規定，
    其立法本旨在鼓勵犯上開條例之罪者自白，如依其自白進而
    查獲該槍彈、刀械之來源供給者及所持有之槍彈、刀械去向
    ，或因而防止重大危害治安事件之發生時，既能及早破獲相
    關之犯罪集團，並免該槍彈、刀械續遭持為犯罪所用，足以
    消彌犯罪於未然，自有減輕或免除其刑，以啟自新之必要，
    故犯該條例之罪者，雖於偵查或審判中自白，若並未因而查
    獲該槍砲、彈藥、刀械之來源及去向，即與上開規定應減輕
    或免除其刑之要件不合（最高法院95年台上字第6934號判決
    參照）。又槍砲彈藥刀械管制條例第十八條第四項規定：「
    犯本條例之罪，於偵查或審判中自白，並供述全部槍砲、彈
    藥、刀械之來源及去向，因而查獲或因而防止重大危害治安
    事件之發生者，減輕或免除其刑……」。該項規定既謂供述
    「全部」槍、彈之來源及去向，自係指已將槍、彈移轉於他
    人占有之情形而言，不包括仍為自己持有之情形在內。此觀
    同條第一項後段係指已移轉他人持有之情形始有「去向」可
    明（最高法院99年台上字第3340號判決參照）。惟槍砲彈藥
    刀械管制條例第十八條第四項前段規定「犯本條例之罪，於
    偵查或審判中自白，並供述全部槍砲、彈藥、刀械之來源及
    去向，因而查獲或因而防止重大危害治安事件之發生者，減
    輕或免除其刑。」依其犯罪形態，倘該槍砲、彈藥、刀械已
    經移轉持有，而兼有來源及去向者，固應供述全部之來源及
    去向，始符合上開規定。但其犯罪行為，僅有來源而無去向
    ，或僅有去向而無來源者，祇要供述全部來源，或全部去向
    ，因而查獲或因而防止重大危害治安事件之發生時，即符合
    減輕或免除其刑之規定，並非謂該犯罪行為，必須兼有來源
    及去向，始有該條項之適用。否則情節較重者（兼有來源及
    去向），合於減免之規定，情節較輕者（僅有來源而無去向
    ，或僅有去向而無來源），反而不合於減免之規定，豈不造
    成輕重失衡（最高法院99年台上字第4570號判決參照）。又
    被告雖供出槍、彈來自郭有利所交付，但依戶籍資料所示，
    郭有利早在本件案發前之98年1月24日業已死亡（詳警卷第
    45頁），無因被告之供出槍、彈來源而查獲郭有利，自無依
    槍砲彈藥刀械管制條例第十八條第四項之規定減輕或免除其
    刑之適用（最高法院91年台上字第2969號、最高法院98年台
    上字第3732號、最高法院99年台上字第3248號等判決參照）
    。
四、原審以被告罪證明確，適用槍砲彈藥刀械管制條例第8條第
    4項、第12條第4項，刑法第11條前段、第55條、第42條第3
    項前段、第38條第1項第1款，並審酌被告前雖未曾因故意犯
    罪受有期徒刑以上刑之宣告，素行尚可，此有臺灣高等法院
    被告前案紀錄表1份在卷可按，惟其不僅單純受託寄藏改造
    之手槍、子彈，尚將之攜帶外出，並用以擊發傷人，對於社
    會治安造成嚴重危害，惡性非輕，惟念及被告犯後尚知坦承
    全部犯行，並帶同警方起出槍彈，態度尚可，應有悔悟等一
    切情狀，量處有期徒刑3年6月，併科罰金新台幣10萬元，及
    諭知罰金易服勞役之折算標準，扣案之具有殺傷力之改造手
    槍（槍枝管制編號0000000000號）1枝（含彈匣1個），均為
    違禁物，應依刑法第38條第1項第1款規定宣告沒收。另扣案
    具有殺傷力之非制式子彈2顆，因已分別經被告自行擊發及
    經鑑定試射，所餘彈殼、彈頭已不具有子彈之功能，當非違
    禁物，爰不另為沒收之諭知。認事用法，核無不合，量刑亦
    堪認妥適。被告上訴意旨認被告向警投案後，並帶同警方至
    藏放作案槍彈地點取獲該槍彈，足見被告於偵審中已自白犯
    刑，並供述該槍彈之去處，會同警方前往起出，顯已符合上
    開法條規定之減刑要件，原審疏未依該規定減輕其刑，似有
    未當云云，而指摘原判決欠當，尚非有理由，應予駁回。
據上論斷，應依刑事訴訟法第368條，判決如主文。
本案經檢察官李傳來到庭執行職務。
中    華    民    國    99    年    8     月    13    日
                  刑事第七庭  審判長法  官  李文福
                                    法  官  顏基典
                                    法  官  陳顯榮
以上正本證明與原本無異。
如不服本判決應於收受送達後10日內向本院提出上訴書狀，其未
敘述上訴理由者，並得於提起上訴後10日內向本院補提理由書（
均須按他造當事人之人數附繕本）「切勿逕送上級法院」。
                                    書記官  劉岳文
中    華    民    國    99    年    8     月    13    日
附錄：本判決論罪科刑法條
槍砲彈藥刀械管制條例第8條第1項、第4項：
未經許可，製造、販賣或運輸鋼筆槍、瓦斯槍、麻醉槍、獵槍、
空氣槍或第4條第1項第1款所定其他可發射金屬或子彈具有殺傷
力之各式槍砲者，處無期徒刑或5年以上有期徒刑，併科新臺幣1
千萬元以下罰金。
未經許可，持有、寄藏或意圖販賣而陳列第1項所列槍枝者，處3
年以上10年以下有期徒刑，併科新臺幣700萬元以下罰金。
槍砲彈藥刀械管制條例第12條第4項：
未經許可，持有、寄藏或意圖販賣而陳列子彈者，處5年以下有
期徒刑，併科新台幣300萬元以下罰金。

司法院資訊處製作；財團法人民間司法改革基金會備份。
